【裁判字號】    89,訴,826
【裁判日期】    900816
【裁判案由】    準強盜
【裁判全文】
臺灣臺北地方法院刑事判決                          八十九年度訴字第八二六號
    公  訴  人  臺灣臺北地方法院檢察署檢察官
    被      告  甲○○
    選任辯護人  陳峰富
                蘇文生
右列被告因準強盜案件，經檢察官提起公訴（八十九年度偵字第八二０三號），本院
判決如左：
    主  文
甲○○竊盜，因脫免逮捕，而當場施以強暴，處有期徒刑壹年捌月。緩刑肆年。
    事  實
一、甲○○意圖為自己不法之所有，於民國八十九年四月十七日下午三時三十分許，
    侵入台北市松山區○○○路○段一００巷五弄三十三號五樓丙○○住處陽台（侵
    入住宅部分未據告訴），竊取丙○○所有晾晒於該處之女用內衣五件、內褲二件
    ，得手後放置於其在陽台隨手拾起之鞋盒內並以塑膠袋裝妥，欲離開之際，適為
    丙○○之同事乙○○前往該處時發覺，乃質問甲○○是誰為何在丙○○之住宅內
    ，甲○○心虛欲逃逸，遭乙○○出手攔阻欲加逮捕，甲○○竟為脫免逮捕，當場
    與乙○○發生扭打，並對乙○○施以強暴，致乙○○受有頭部外傷、頭部、右手
    、右膝多處鈍傷、左耳、右腕、右肘擦傷等傷害，嗣為乙○○制伏，經警獲報前
    來處理而查獲上情。
二、案經乙○○告訴暨台北市政府警察局松山分局報請台灣台北地方法院檢察署檢察
    官偵查起訴。
    理  由
一、訊據被告甲○○固供承於右揭時、地行竊及與乙○○發生拉扯之事實（見本院九
    十年八月二日筆錄），惟矢口否認有何準強盜犯行，辯稱：其並未主動毆打乙○○，是乙○○勒住其脖子才發生拉扯，且其與乙○○在拉扯時一直都在鐵門外樓
    梯間云云。按刑法之準強盜罪，僅須實施竊盜或搶奪，因防護贓物、脫免逮捕或
    湮滅罪證，而當場施以強暴脅迫者，即屬成立，毋庸以被強暴或脅迫者致生一定
    之損害或心生畏懼為必要，且查為求防護贓物、脫免逮捕或湮滅罪證，而當場施
    以強暴脅迫，不問係出於主動攻擊或被動為強暴脅迫，亦不問被施以強暴脅迫之
    對象是否因此受傷或心生畏懼，皆無妨準強盜罪之成立。經查：(一)被告確有右揭
    侵入丙○○住處陽台實施竊盜行為乙情，業據被害人乙○○於警訊及本院審理時
    指述其發覺甲○○在丙○○住處陽台行竊，及被害人丙○○於警訊及本院審理時
    指述其失竊情節綦詳，復有現場照片十幀在卷可稽，及鞋盒與塑膠袋各一個扣案
    可證，且前開鞋盒上確留有被告之指紋，亦經內政部警政署刑事警察局鑑定無訛
    ，有該局指紋鑑定書乙份足憑；又被告既已將竊得之內衣褲放置於鞋盒內擬帶走
    ，該物品顯已置於其實力支配下，核其竊盜行為應已達既遂之程度至明。(二)而被
    告於警訊時已供承：與乙○○扭打是因為乙○○勒住其脖子不讓其離去，其欲掙
    脫才使對方受傷，因為對方先動手勒住其脖子，所以其才出手反抗（見偵查卷第
    八頁背面），於偵審中亦供承有與被害人發生扭打屬實（見偵查卷第二十三頁背
    面、本院八十九年六月二十八日筆錄），且被害人乙○○於警訊及本院審理時均
    指稱：其發覺被告侵入丙○○住處陽台，被告想離開，其阻止他，因而發生扭打
    等語（見偵查卷第十二頁背面、本院八十九年七月十二日及九十年三月九日筆錄
    ），足見其二人扭打之起因，係出於被告欲離開現場而遭被害人阻止無訛；縱被
    害人乙○○初始係以手勒被告脖子為其攔阻被告離去之方法，惟觀以被害人乙○○當時並無持任何武器，並受有頭部外傷、頭部、右手、右膝多處鈍傷、左耳、
    右腕、右肘擦傷等傷害，有診斷證明書一紙附卷可證，顯非僅僅拉扯所能造成，
    果被告僅係為掙脫頸項之制肘而為排除行為，應不致造成被害人乙○○上揭多處
    傷勢，足見被告除與被害人乙○○拉扯外，尚出手毆打被害人乙○○，被告所實
    施者，顯係積極之傷害行為，且已達強暴之程度甚明，尚無何正當防衛可言。(三)
    又按刑法第三百二十九條所謂當場，固不以實施竊盜或搶奪者尚未離去現場為限
    ，即已離盜所而尚在他人跟蹤追躡中者，仍不失為當場（最高法院二十八年度上
    字第一九八四號判例參照）；綜合前揭說明，被告確有於右揭時、地實施竊盜，
    已如前述，故其於侵入住宅行竊被發現後，試圖離開現場以逃逸而遭被害人乙○○攔阻欲逮捕之過程中，對於被害人乙○○確屬「當場」施以強暴之行為甚明，
    又其係為達抗拒逮捕之目的為之，顯有施強暴之意思，要無疑問。從而，被告所
    為前開辯解，顯係事後卸責之詞，不足採信。本件事證明確，被告犯行堪予認定
    。
三、查被告於竊盜行為遭被害人乙○○發覺後，竟為脫免逮捕，而當場對欲將其逮捕
    之乙○○施以強暴，致乙○○受有如犯罪事實欄所載之傷害，核其所為，係犯刑
    法第三百二十九條之準強盜罪，應依同法第三百二十八條第一項之強盜罪處斷，
    及第二百七十七條第一項之普通傷害罪（傷害之犯罪事實業經公訴人起訴，惟漏
    引法條）。其所犯二罪之間，有方法結果之牽連關係，依刑法第五十五條之規定
    ，應從較重之準強盜罪處斷。再被告雖於遭逮捕之過程中，有動手毆打乙○○，
    然亦遭乙○○之毆打，為乙○○所不否認，且其所竊得之女用內衣褲價值不高，
    是其犯罪之情狀，尚堪憫恕，爰依刑法第五十九條之規定，酌量減輕其刑。爰審
    酌被告犯罪之動機、目的、手段、所生之危害，及其嗣後坦承竊盜部分之犯行等
    一切情狀，量處如主文所示之刑。末查被告前未曾受有期徒刑以上刑之宣告，此
    有台灣高等法院檢察署刑案紀錄簡覆表一份附卷可參，經此偵審教訓，當知所警
    惕而無再犯之虞，因認所宣告之刑，以暫不執行為適當，爰併予宣告緩刑四年，
    以啟自新。至扣案之鞋盒與塑膠袋各一個，係被告在被害人丙○○住處陽台隨手
    拾起使用，業據被害人丙○○陳明在卷，顯非被告所有，爰不予宣告沒收。
據上論斷，應依刑事訴訟法第二百九十九條第一項前段，刑法第三百二十九條、三百
二十八條第一項、第二百七十七條第一項、第五十五條、第五十九條、第七十四條第
一款，判決如主文。
本案經檢察官林秀濤到庭執行職務。
中      華      民      國    九十      年      八      月     十六     日
                                    臺灣臺北地方法院刑事第七庭
                                        法  官  蕭  清  清
右正本證明與原本無異
如不服本判決應於送達後十日內向本院提出上訴狀
                                        書記官  劉  麗  英
中      華      民      國    九十      年      九      月    二十八    日
附錄本案論罪科刑法條全文：
刑法第三百二十九條
竊盜或搶奪，因防護贓物、脫免逮捕或湮滅罪證而當場施以強暴、脅迫者、以強盜論
。
刑法第三百二十八條
意圖為自己或第三人不法之所有，以強暴、脅迫、藥劑、催眠術或他法，至使不能抗
拒，而取他人之物或使其交付者，為強盜罪，處三年以上十年以下有期徒刑。
刑法第二百七十七條第一項
傷害人之身體或健康者，處三年以下有期徒刑，拘役或一千元以下罰金。


司法院資訊處製作；財團法人民間司法改革基金會備份。
